ACORDAO-COMPLETO-2388706

ACÓRDÃO 5370/2020 ATA 14/2020 - SEGUNDA CÂMARA

VISTOS, relatados e discutidos estes autos de tomada de contas especial instaurada pelo então Ministério do Esporte (ME) em desfavor do Instituto Rumo Certo, como entidade convenente, além de Luiz Guilherme Neiva de Carvalho, como então presidente dessa entidade, diante da parcial impugnação dos dispêndios com os recursos federais destinados pelo Convênio n.º 401/2007 (Siafi 609141) para a manutenção de 50 (cinquenta) núcleos de esporte educacional no bojo do Programa Segundo Tempo junto ao Estado do Rio de Janeiro sob o montante de R$ 2.408.126,00 pelo aporte de R$ 2.210.900,00 em recursos federais e de R$ 197.226,00 em recursos da contrapartida  municipal, tendo a vigência do ajuste sido estipulada para o período de 31/12/2007 a 19/5/2009;
ACORDAM os Ministros do Tribunal de Contas da União, reunidos em Sessão da 2ª Câmara, ante as razões expostas pelo Relator, em:
9.1. considerar revel o Instituto Rumo Certo, nos termos do art. 12, § 3º, da Lei n.º 8.443, de 1992;
9.2. rejeitar parcialmente as alegações de defesa apresentadas por Luiz Guilherme Neiva de Carvalho;
9.3. julgar irregulares as contas de Luiz Guilherme Neiva de Carvalho e do Instituto Rumo Certo, nos termos dos arts. 1º, I, 16, III, alíneas "b" e "c", 19 e 23, III, da Lei n.º 8.443, de 1992, para condená-los solidariamente ao pagamento do correspondente débito, com a atualização monetária e os juros de mora calculados desde as datas informadas até o efetivo recolhimento, fixando-lhes o prazo de 15 (quinze) dias, contados da notificação, para que comprovem perante o Tribunal (art. 214, III, "a", do Regimento Interno do TCU - RITCU) , o recolhimento da referida dívida ao Tesouro Nacional sob as seguintes condições: 
	DATA DA OCORRÊNCIA
	VALOR ORIGINAL (em R$) 

	11/8/2008
	767.091,00

	15/12/2008
	66.671,80

		19/3/2008
	30.000,00

9.4. aplicar a multa prevista no art. 57 da Lei 8.443, de 1992, em desfavor de Luiz Guilherme Neiva de Carvalho e do Instituto Rumo Certo, individualmente, sob o valor de R$ 300.000,00 (trezentos mil reais) , fixando-lhes o prazo de 15 (quinze) dias, contados da notificação, para que comprovem, perante o Tribunal (art. 214, III, a, do Regimento Interno do TCU) , o recolhimento da dívida ao Tesouro Nacional, na forma da legislação em vigor;
9.5. autorizar, caso requerido, nos termos do art. 26 da Lei n.º 8.443, de 1992, e do art. 217 do RITCU, o parcelamento das dívidas fixadas por este Acórdão em até 36 (trinta e seis) parcelas mensais e sucessivas, com a atualização monetária e os correspondentes acréscimos legais, esclarecendo aos responsáveis que a falta de pagamento de qualquer parcela importará no vencimento antecipado do saldo devedor, sem prejuízo das demais medidas legais;
9.6. autorizar, desde logo, a cobrança judicial das dívidas fixadas por este Acórdão, nos termos do art. 28, inciso II, da Lei nº 8.443, de 1992, diante do não atendimento à notificação; e
9.7. determinar que a unidade técnica envie a cópia do presente Acórdão, com o Relatório e a Proposta de Deliberação, à Procuradoria da República no Estado do Rio de Janeiro, nos termos do art. 16, § 3º, da Lei nº 8.443, de 1992, para o ajuizamento das ações civis e penais cabíveis.

Tomada de contas especial instaurada pelo então Ministério do Esporte, em desfavor do Instituto Rumo Certo, como entidade convenente, além de Luiz Guilherme Neiva de Carvalho, como então presidente dessa entidade, diante da impugnação parcial de despesas efetuadas com recursos do Convênio 401/2007, firmado para a manutenção de 50 núcleos de esporte educacional do Programa Segundo Tempo no Estado do Rio de Janeiro sob o montante de R$ 2.408.126,00 pelo aporte de R$ 2.210.900,00 em recursos federais e de R$ 197.226,00 em recursos da contrapartida  municipal, tendo a vigência do ajuste sido estipulada para o período de 31/12/2007 a 19/5/2009.

Segunda Câmara

Ministério do Esporte.

3. Responsáveis: Instituto Rumo Certo (CNPJ 03.576.606/0001-68); e Luiz Guilherme Neiva de Carvalho (CPF XXX.173.907-XX).

13.1. Ministros presentes: Ana Arraes (Presidente), Augusto Nardes, Aroldo Cedraz e Raimundo Carreiro.
13.2. Ministros-Substitutos presentes: Marcos Bemquerer Costa e André Luís de Carvalho (Relator).

ACORDAO-COMPLETO-2571010

Acórdão 3148/2023 - Segunda Câmara

ANDRÉ DE CARVALHO

Trata-se de tomada de contas especial instaurada pelo então Ministério do Esporte (ME) em desfavor do Instituto Rumo Certo, como entidade convenente, além de Luiz Guilherme Neiva de Carvalho, como então presidente dessa entidade, diante da parcial impugnação dos dispêndios com os recursos federais destinados pelo Convênio n.º 401/2007 (Siafi 609141) para a manutenção de 50 (cinquenta) núcleos de esporte educacional no bojo do Programa Segundo Tempo junto ao Estado do Rio de Janeiro sob o montante de R$ 2.408.126,00 pelo aporte de R$ 2.210.900,00 em recursos federais e de R$ 197.226,00 em recursos da contrapartida  municipal, tendo a vigência do ajuste sido estipulada para o período de 31/12/2007 a 19/5/2009.
2.	Após a análise final do feito, a Auditora Federal Monique Ribeiro Emerenciano Maltarollo lançou o seu parecer conclusivo à Peça 54, com a anuência dos dirigentes da Secex-TCE (Peças 55 e 56) , nos seguintes termos:
	" (...) HISTÓRICO
2.	Para a execução do Convênio 401/2007, foi previsto um total de R$ 2.408.126,00, sendo R$ 197.226,00 de contrapartida e R$ 2.210.900,00 do concedente. O Ministério do Esporte repassou integralmente o valor previsto, mediante as Ordens Bancárias 2008OB900569, de 28/2/2008, no valor de 442.180,00 e 2008OB902865, de 11/8/2008, no valor de 1.768.720,00 (p. 4, p. 105) .
3.	Destacam-se as seguintes notificações, feitas pelo ME, para permitir o direito de defesa aos responsáveis:
	Ofício/Edital
	Data
	Peça, p.

	1337/2012/ME
	5/8/2012
	5, 87

	577/2012/ME
	4/12/2012
	6, 15

	29/2013/ME
	10/1/2013
	6, 17

	266/2013/ME
	19/3/2013
	6, 27

	324/2013/ME
	1º/4/2013
	6, 31

	511/2016/ME
	18/7/2016
	6, 37

	549/2016/ME
	1/8/2016
	6, 93

	578/2016/ME
	16/8/2016
	7, 9

	DOU
	28/9/2016
	7, 41

4.	Em 11/3/2013 e 8/4/2013, o responsável, em resposta ao Ofício 29/2013/ME (peça 6, p. 17) , solicitou prorrogações de prazo (peça 7, p. 47 e 49) .
5.	Em 15/5/2013, o responsável apresentou as alegações acostadas à peça 7, p. 51-61, que foram consideradas insuficientes, conforme relatado na Nota Técnica 62/2016/ME, a seguir (peça 7, p. 13) :
Com a apresentação de argumentos e documentos complementares, por parte do Instituto Rumo Certo, a Secretaria Nacional de Esporte, Educação, Lazer e Inclusão social emitiu o Parecer Técnico de Reavaliação do Cumprimento do Objeto n° 17/2014 (peça 5, p. 35-47) revogando as conclusões apontadas no parecer anterior para as ações destinadas ao reforço alimentar, beneficiados e material esportivo. Para as demais ações, a avaliação anterior foi mantida.
6.	Em 21/10/2016, o Parecer Financeiro 50/2016/ME aprovou parcialmente a prestação de contas do Convênio 401/2007, tendo reprovado o valor de R$ 923.582,80, uma vez que não houve apresentação de documentos idôneos e em conformidade com a legislação aplicável (peça 17) . 
7.	Tendo em vista as conclusões do citado Parecer Financeiro 50/2016/ME, foram enviados para o responsável os Ofícios 511, 549, 578/2016/ME (peça 6, p. 37 e 93 e peça 7, p. 9) , contudo, devido ao insucesso na entrega, o ME providenciou a citação editalícia à peça 7, p. 41.  
8.	O Relatório de TCE 6007/2017/ME (peça 17) conclui pela impugnação de despesas parciais no valor original de R$ 923.582,80, imputando-se a responsabilidade solidária do Instituto Rumo Certo e do Sr. Luiz Guilherme Neiva de Carvalho, pois ele era o responsável pela gestão e execução dos recursos federais recebidos à conta do Convênio 401/2007.
9.	Considerando que o Relatório 6007/2017/ME (peça 8) apresentava o montante de R$ 923.582,80 sem discriminar os valores que o compuseram, a CGU solicitou ao ME apresentar tal discriminação. Dessa forma, foi elaborado o Relatório Complementar de TCE 8/2018/ME apresentando o seguinte detalhamento (peça 18, p. 3) : 
Conforme consta no Parecer Financeiro nº 050/2016, às fls. 4185/4198 dos autos, os valores que compõem o valor original reprovado, são:
Tópico: Das Despesas com Alimentação - item 28 - débito atualizado conforme art. 9º item II
a) R$ 59.820,00 = refere-se a NF 424 (demonstrativo débito (SEI/ME -0280363) ) ;
b) R$ 66.671,00 = refere-se as diferenças pagas a maior (demonstrativo débito (SEI/ME -
0280354) ) ;
Tópico: Das Despesas com Material Esportivo - item 33 - débito atualizado conforme art. 9º item II
c) R$ 30.000,00 = refere-se a Nota Fiscal nº 036 (demonstrativo débito (SEI/ME -0280365) ) ;
Tópico: Das Despesas com Recursos Humanos - item 46 - débito atualizado conforme art. 9º item I (as contas apresentadas não comprovaram a regular aplicação dos recursos) 
d) R$ 767.091,00 = refere-se aos recibos apresentados pelos colaboradores (demonstrativo débito (SEI/ME -0280350) 
10.	 O demonstrativo de débito (peça 15) apresentou as datas de origem das irregularidades apresentadas no Parecer Financeiro 50/2016/ME (peça 17) , conforme tabela a seguir:
	Irregularidade
	Valor (R$) 
	Data

	Ausência do nexo de ligação entre o recurso federal repassado e as despesas, pois não houve a apresentação dos Recibos de Pagamentos individuais assinados pelos colaboradores, em afronta a Instrução Normativa/STN 1/1997 e as cláusulas do Termo de Convênio (peça 17, p. 19) 
	767.091,00
	11/8/2008*

	Somatório das diferenças pagas a maior com relação ao pactuado (peça 17, p. 11) 
	66.671,80
	15/12/2008

	NF 424 emitida em 15/12/2008, data em que as atividades estavam suspensas (peça 17, p. 9) 
	59.820,00
	15/12/2008

	Emissão da NF 36, pela empresa IAN Sport Comércio de Material Esportivo Ltda., em 19/3/2008, praticamente um ano antes do Pregão 1/2009 de 14/4/2009 que a selecionou. Destaca-se, ainda, que ela foi a única participante do certame (peça 17, p. 11-13) 
	30.000,00
	19/3/2008

* Data do último repasse de recursos 2008OB902865, no valor de 1.768.720,00 (p. 4, p. 105) .
11. O Relatório de Auditoria 453/2018, da Controladoria-Geral da União (peça 22, p. 1-3) , chegou às mesmas conclusões. 
12. Adicionalmente, após serem emitidos o Certificado de Auditoria (peça 22, p. 5) , o Parecer do Dirigente de Controle Interno (peça 22, p. 6) e o Pronunciamento Ministerial (peça 24, p. 7) , o processo foi remetido a este Tribunal.
13. Tendo em vista o Despacho do Relator destes autos (peça 31) , foram realizadas as seguintes citações: 
	Responsável
	Ofício
Secex-TCE
	Data do ofício
	Data de Recebimento do Ofício
	Peça 

	Luiz Guilherme Neiva de Carvalho
	2207/2018 (peça 32) 
	8/10/2018
	10/1/2019
	37

	Instituto Rumo Certo
	2208/2018 (peça 33) 
	8/10/2018
	11/1/2019
	38

14. Transcorrido o prazo regimental, o Instituto Rumo Certo permaneceu silente, devendo ser considerado revel, nos termos do art. 12, §3º, da Lei 8.443/1992.
15. O Sr. Luiz Guilherme Neiva de Carvalho, após solicitar e ser atendido no pedido de prorrogação de prazo (peças 35 e 36) , apresentou alegações de defesa (peça 39) quanto a irregularidade abaixo:
Irregularidade: não comprovação da boa e regular aplicação dos recursos federais repassados pelo Ministério do Esporte, por força do Convênio 401/2007 (Siafi 609141) , em face das irregularidades demonstradas no Parecer Financeiro 50/2016/ME acostado à peça 17, a saber: ausência dos Recibos de Pagamentos individuais assinados pelos colaboradores, pagamentos em valores maiores que o pactuado, nota fiscal emitida em data de paralização de atividades e nota fiscal emitida um ano antes da contratação.
EXAME TÉCNICO
16. Alegações de Defesa do Sr. Luiz Guilherme Neiva de Carvalho (peça 39) :
16.1. Inicialmente o defendente aduziu que não recebeu a Nota Técnica 62/2016/ME e o Parecer Financeiro 50/2016/ME, pois o Ministério dos Esportes não se esmerou em enviar comunicações para o endereço correto dele, como fez este Tribunal, inclusive, destacou que o Instituto tinha informado ao ME por e-mail a mudança de endereço (peça 39, p. 11) .
16.2. Adentrando nas irregularidades, de acordo com o Parecer 59/2016/ME, ele argumentou que:
16.2.1. Quanto à NF 424 emitida em 15/12/2008, data em que as atividades estavam suspensas (peça 17, p. 9) , no valor de R$ 59.820,00 em	15/12/2008: essa NF é regular e representou indubitavelmente o fornecimento de lanches aos beneficiários participantes, na primeira quinzena do mês de Dezembro de 2008, portanto, antes do início das mencionadas férias e quando o convênio funcionava regularmente (peça 39, p. 12-15) 
16.2.2. Quanto ao somatório das diferenças pagas a maior com relação ao pactuado (peça 17, p. 11) , no valor de R$ 66.671,80 em	15/12/2008: o Instituto Rumo Certo, no lapso temporal do Convênio, forneceu 1.320.000 de lanches, nos 132 dias de funcionamento do Projeto, com uma quantidade de 1 lanche para cada beneficiário inscrito, e considerando 10.000 inscritos no Programa. Assim, eventuais valores diferentes/divergentes não necessariamente representam valores pagos a maior, e sim valores em razão do total de dias de funcionamento dos núcleos, conforme planilha (peça 39, p. 16-20) .
16.2.3. Emissão da NF 36, pela empresa IAN Sport Comércio de Material Esportivo Ltda., em 19/3/2008, praticamente um ano antes do Pregão 1/2009 de 14/4/2009 que a selecionou (peça 17, p. 11-13) , no valor de R$ 30.000,00	: de acordo com a Portaria 200/ME, de 3/11/2006 (peça39, p. 21) , o Instituto não estaria obrigado a realizar licitação, contudo por orientação do senhor Hélio Alves da Silva (Coordenador Geral de Prestação de Contas) que entendia pertinente à adequação formal do procedimento administrativo, foi realizado o certame.
16.2.3.1. Destacou que, nesse contexto, o instituto estava preparado para creditar eventual diferença ao próprio convenio, caso surgisse algum licitante com preço menor para o fornecimento daqueles mesmos materiais, também efetivando uma nova aquisição de materiais suplementar para o Projeto, 'após submeter à apreciação e autorização da SNEE/ME', em 09/05/2008 (peça 39, p. 25) .
16.2.3.2. O defendente conclui sua argumentação citando Acórdãos deste Tribunal que decidem que:
às entidades privadas que celebram convênios com o poder público não se impõe a realização da licitação propriamente dita, mas, sim, a realização de procedimentos análogos àquele instituto, que atendam aos princípios da igualdade, legalidade, moralidade, publicidade e eficiência administrativa previstos na Constituição
16.2.4. Ausência do nexo de ligação entre o recurso federal repassado e as despesas, pois não houve a apresentação dos Recibos de Pagamentos individuais assinados pelos colaboradores, em afronta à Instrução Normativa/STN 1/1997 e às cláusulas do Termo de Convênio (peça 17, p. 19) , totalizando o valor de R$ 	767.091,00, em 	11/8/2008 (data do último repasse de recursos, p. 4, p. 105) : Argumentou que, ao contrário do que foi colocado no Parecer Financeiro 50/2016, há o devido nexo causal, mesmo que tais valores não estivessem assinados, pois a maior parte dos pagamentos foi feita mediante crédito em conta, conforme comprovantes/recibos (fls. 1038/3803) 
16.2.4.1.	Citou que o técnico responsável pelo Parecer Financeiro 50, de 21/10/2016 (peça 5, p. 49-73) , elaborado quase três anos após o Parecer Técnico de Reavaliação 17/2014, de 5/12/2014 (peça 5, p. 35-47) , não verificou, sequer, se (peça 39, p. 6) :
os recibos bancários pertinentes a cada um dos colaboradores se relacionavam aos nomes dos mesmos devidamente inscritos no Programa e obrigatoriamente constantes no site do Programa sem o que o Convênio tivesse tido a autorização para início, e ainda se os valores estariam compatíveis com os dispêndios efetivados pelos serviços por eles prestados, mês a mês.
16.2.4.2.	Destacou, ainda, que o Instituto visando facilitar o trabalho dos técnicos do ME tinha encaminhado a relação individual, nome a nome dos colaboradores, com os valores a eles pertinentes (fls. 4037/4095) 
16.2.4.3.	Por fim, ressaltou que jamais sacou os valores referentes aos pagamentos dos colaboradores, pois encaminhava cartas, anexadas ao processo de prestação de contas, ao Banco do Brasil, com a relação de nomes e respectivas contas dos colaboradores, sendo todo procedimento para crédito de responsabilidade do mencionado banco. 
17. Análise preliminar (diligência) :
17.1. Inicialmente, tendo em vista que a análise das alegações de defesa do responsável estava comprometida, uma vez que não se localizou nos autos os documentos citados pelo responsável, possivelmente capazes de formar nexo de causalidade entre o recurso federal repassado e as despesas com colaboradores do Programa Segundo Tempo, foi realizada, por meio do Ofício 2733/2019-TCU/Secex-TCE (peça 45) , diligência ao Ministério da Cidadania, para que informe/encaminhe:
 se os recibos bancários pertinentes a cada um dos colaboradores se relacionavam aos nomes dos mesmos devidamente inscritos no Programa Segundo Tempo (Convênio 401/2007, Siafi 609141) ; 
 os valores dos recibos bancários são compatíveis com os dispêndios efetivados pelos serviços prestados pelos colaboradores, mês a mês; e
c) a relação individual com os nomes dos colaboradores; as cartas enviadas pelo Instituto Rumo Certo ao Banco do Brasil, os extratos, os comprovantes, os recibos e os demais documentos acostados às fls. 1038/3803 e fls. 4037/4095 do processo original.
17.2. Em resposta, o Ministério da Cidadania, por meio do Ofício 306/2019, informou que (peça 51) : 
Visando subsidiar resposta ao requestado, informamos que foi emitida a Nota Técnica n° 41/2019/SE/SEGFT/DTEDS/CGPC (SEI n° 4753935) prestando as devidas informações e esclarecimentos, bem como, encaminhando os documentos pertinentes conforme solicitação contida nas alíneas 'a', 'b' e 'c', do referido Ofício (mídia eletrônica - SEI n° 4754109) .
17.3. A referida nota técnica 41/2019 apresentou as seguintes conclusões a respeito das irregularidades descritas no item 16.2 desta instrução:
17.3.1. Quanto à NF 424 emitida em 15/12/2008, no valor de R$ 59.820,00, retifica-se a impugnação disposta no Parecer Financeiro 050/2016/ME, ocasionando a aceitação da citada despesa (peça 51, p. 17) .
17.3.2.	Quanto ao somatório das diferenças pagas a maior com relação ao pactuado, no valor de R$ 671,80, ponderando a ausência de comprovação regular e justificativa técnica para a aumento dos custos no fornecimento de lanches, uma vez que o atendimento foi abaixo do total previsto (94%) e as notas fiscais não indicam as quantidades, ratifica-se a manutenção da impugnação do valor de R$ 66.671,00 (peça 51, p. 18) , conforme Parecer Financeiro 050/2016/ME.
17.3.3. Quanto à aquisição de material esportivo, no valor limite de R$ 30.000,00, ratifica-se a impugnação da despesa, conforme Parecer Financeiro 050/2016/ME, pois o ato efetuado pelo gestor caracterizou direcionamento na contratação, ausência de competitividade, pagamento antecipado de despesa.
17.3.4. Quanto à ausência do nexo de ligação entre o recurso federal repassado e as despesas, o Ministério concluiu que os valores permanecem impugnados, considerando que:
a) o Instituto efetuou débitos de valores maiores e transferindo-os para outra conta corrente (alheia ao convênio) , sem repassar os salários diretamente aos contratados pela conta exclusiva do convênio;
b) os Recibos de Pagamento a Autônomo (RPA) possuem datas de pagamentos diferentes, ou seja, em dias alternados (11, 12, 15, 17) . Como exemplo, para o mês de novembro de 2008, o Instituto informou que o cheque 850011, debitado em 10/11/2008, foi para o pagamento de RPA's nos dias 12 e 15 do mesmo mês;
c) para as despesas mensais, o Instituto apresentou os Recibos de Pagamento a Autônomo (RPA) apenas parciais;
d) em nenhum mês foram apresentados RPA's do total de Coordenadores de Núcleos (50) e do total de Monitores (120) ;
e) como relatado em análise técnica, os comprovantes não demonstram a função desempenhada, o percentual de desconto do INSS, o mês de competência do serviço e não indica o número do convênio;
f) o Instituto não apresentou as listas nominais para a conferência dos repasses (nome completo, função, valor líquido, conta corrente) dos pedidos feitos ao Banco do Brasil para a realização de débitos na conta corrente 31036-0;
g) não houve a apresentação dos Recibos de Pagamentos individuais (nome, valores, função, mês de competência) assinados pelos colaboradores;
h) o Instituto debitou em conta corrente, via transferências (nomenclatura no extrato de 'PAGTOS DIV AUTORIZADOS') de valores altos, em detrimento dos pagamentos individuais, mês a mês, conforme as Cláusulas Sexta e Décima do Termo de Convênio 401/2007.
17.4. Em sequência, o Ministério das Cidades respondeu especificamente aos questionamentos do Ofício de diligência 2733/2019-TCU/Secex-TCE (peça 51, p. 23-24) , resumindo:
17.4.1. Quanto à alínea 'a' informou que os recibos bancários dos colaboradores se relacionam parcialmente aos nomes inscritos no Programa Segundo Tempo, pois alguns nomes que estão na listagem não estão em recibos e outros nomes indicados nos recibos não estão na lista, conforme tabela à peça 51, p. 23.
17.4.1.1.	Desse modo, frisou que:
Os valores impugnados na prestação de contas, fundamentam-se na juntada de recibos de transferência bancária sem a comprovação dos Recibos de Pagamentos de Autônomos - RPA de referência, sem os contratos de prestação de serviços para comparação dos nomes, função, período de serviço e valores. Ao longo da documentação, ainda, foi verificada a juntada de documentos repetidos e ilegíveis. 
17.4.2. Quanto à alínea 'b' informou que:
os valores dos recibos bancários são compatíveis em parte, vez que não foram debitados individualmente da conta corrente exclusiva do convênio, impossibilitando a conferência direta das informações e conta corrente. Constam cheques debitados da conta corrente que são relacionados por lista de nomes. Aqueles em que há compatibilidade com o RPA (nome, função e valor) já foram considerados, pois os valores são compatíveis. As outras informações sem o RPA foram impugnadas por incompatibilidade; e
Não há dispêndios individuais dos colaboradores, mês a mês, pois foram retirados da conta valores maiores, ou seja, foram somados vários pagamentos e retiraram da conta valores destes somatórios, o que determina que o recurso da conta corrente foi transferido para outra conta da própria entidade, sendo os repasses efetuados a partir dessa outra conta.
17.4.3. Quanto à alínea 'c' informou que:
serão enviados, em mídia eletrônica, os documentos extraídos do Processo SEI 58701.000961/2007-81, tais como a relação individual com os nomes dos colaboradores; as cartas enviadas pelo Instituto Rumo Certo ao Banco do Brasil, os extratos, os comprovantes e os recibos.
Extratos = fls. 237/271 vol IV
Extratos poupança = fls. 273/307 vol. IV
Relação nomes = fls. 295/312 vol. III
17.5. Por fim, o Ministério da Cidadania concluiu informando que (peça 51, p. 24) :
a) Seguem em mídia eletrônica cópias dos extratos da conta corrente e poupança exclusiva do convênio, relação nominal e comprovantes/recibos vinculados aos recursos humanos e cartas de solicitação ao banco de transferências bancárias;
b) Informações atinentes às alíneas 'a', 'b' e 'c' do Ofício n2 2733/2019-TCU/Secex-TCE constam detalhadas no item 7 desta nota técnica.
c) valores impugnados serão mantidos, sendo para o item Material Esportivo a importância de R$ 30.000,00 (item 6.15 e 6.20) ; para o item Recursos Humanos, o montante de R$ 767.091,00 (item 6.29) e para o item Alimentação R$ 66.671,00 (item 6.12) , contidos no Relatório Complementar de TCE n2 08/2018 - Material Esportivo, Recursos Humanos e Alimentação.
18. Análise das alegações de defesa após resposta da diligência feita ao Ministério das Cidades:
18.1. Quanto à NF 424 emitida em 15/12/2008, data em que as atividades estavam suspensas (peça 17, p. 9) , no valor de R$ 59.820,00 em	15/12/2008: tendo em vista a argumentação do responsável de que o fornecimento de lanches aos beneficiários participantes foi feito na primeira quinzena do mês de Dezembro de 2008, antes do início das férias, o Ministério das  cidades, analisou os dados da NF 424 e retificou a impugnação disposta no Parecer Financeiro 050/2016/ME. Assim, acata-se as alegações de defesa referentes a este item.
18.2. Quanto ao somatório das diferenças pagas a maior com relação ao pactuado (peça 17, p. 11) , no valor de R$ 66.671,80 em	15/12/2008: tendo em vista que o atendimento foi abaixo do total previsto (94%) e as notas fiscais não indicam as quantidades, o responsável não logrou êxito em justificar o somatório das diferenças pagas a maior com relação ao pactuado, no valor de R$ 66.671,80. Dessa forma, rejeita-se as alegações de defesa quanto a este item. 
18.3. Quanto à emissão da NF 36, pela empresa IAN Sport Comércio de Material Esportivo Ltda., em 19/3/2008, praticamente um ano antes do Pregão 1/2009 de 14/4/2009 que a selecionou (peça 17, p. 11-13) , no valor de R$ 30.000,00	, em 19/3/2008: A justificativa da defesa de que o instituto não estaria obrigado a realizar licitação não o isenta da obrigação de realizar cotação prévia e de seguir os Princípios da impessoalidade, moralidade e economicidade, de acordo com a jurisprudência deste Tribunal (Acórdão 7231/2017-TCU-Segunda Câmara- Relator: Augusto Nardes; 1331/2008- Plenário - Relator: Benjamin Zymler; 3611/2013 - TCU- Plenário - Relator: Benjamin Zymler) . 
18.3.1. Contudo, tendo em vista que não houve questionamento sobre o fornecimento da mercadoria, tal irregularidade relacionada ao processo licitatório não é passível de imputação de débito, pois configuraria enriquecimento sem causa da União.
18.3.2. Em situações análogas de irregularidade sem débito poderia ser aplicada a multa do art. 58 da Lei da Lei 8.443/1992, mas nesse caso já houve a prescrição da pretensão punitiva, uma vez que já se passaram dez anos ente a irregularidade sancionada, em 19/3/2008, e o ato de ordenação da citação, em 12/9/2018 (peça 31) . Dessa forma, não há medida a ser tomada quanto a este item.  
18.4. Ausência do nexo de ligação entre o recurso federal repassado e as despesas, pois não houve a apresentação dos Recibos de Pagamentos individuais assinados pelos colaboradores, em afronta à Instrução Normativa/STN 1/1997 e às cláusulas do Termo de Convênio (peça 17, p. 19) , totalizando o valor de R$ 	767.091,00, em 	11/8/2008 (data do último repasse de recursos, p. 4, p. 105) : 
18.4.1. Os argumentos da defesa de que 'houve o devido nexo causal, pois a maior parte dos pagamentos foi feita mediante crédito em conta, conforme comprovantes/recibos nos nomes dos colaboradores devidamente escritos no programa, e ainda, que os valores estariam compatíveis com os dispêndios efetivados pelos serviços por eles prestados, mês a mês', vão de encontro com as informações da nota técnica 41/2019 (peça 51) , listadas no item 17.3.4 desta instrução.
18.4.2. Frisa-se que a transferência de recursos da conta específica do convênio para outra conta compromete o estabelecimento do necessário nexo entre os recursos repassados e o objeto avençado (Acórdão 597/2019-TCU-Segunda Câmara- Relator: Marcos Bemquerer) 
18.4.4. No presente caso, a não utilização da conta específica do convênio não foi o único fator impeditivo para que seja reconhecido o nexo de causalidade, pois não houve concordância entre os recibos bancários e os nomes dos colaboradores inscritos no Programa Segundo Tempo.
18.4.5. Ademais, a transferência feita para 'PAGTOS DIV AUTORIZADOS' em detrimento dos pagamentos individuais, mês a mês, impossibilitaram a identificação do beneficiário, não comprovando a boa e regular aplicação dos recursos transferidos pela União. Nesse contexto, cita-se trecho do Acórdão 8955/2017-TCU-Segunda Câmara, Relator Ministro José Múcio Monteiro:
9. Desse modo, não tendo sido demonstrada a regularidade dos pagamentos efetuados mediante 'transferência' e 'débito autorizado', que não trazem a identificação do beneficiário dos recursos, em desconformidade com a legislação aplicável, tampouco comprovada a efetiva utilização de parte dos valores transferidos na execução física do programa, deve ser negado ao presente recurso, em consonância com a posição da Serur e do MP/TCU.
18.4.6. Desse modo, considerando a impossibilidade de se comprovar o nexo causal entre os valores federais repassados pelo Convênio 401/2007 e as despesas com os serviços prestados por colaboradores, rejeita-se as alegações de defesa do responsável quanto a este item.	
CONCLUSÃO
19. O Instituto Rumo Certo (CNPJ 03.576.606/0001-68) deve ser considerado revel, nos termos do art. 12, §3º, da Lei 8.443/1992, devendo suas contas serem, desde logo, julgadas irregulares, condenando-o a multa prevista no art. 57, inciso II, da Lei 8.443/1992.
20. Em face da análise promovida no item 18, propõe-se acatar parcialmente as alegações de defesa apresentadas pelo Sr. Luiz Guilherme Neiva de Carvalho, Presidente do Instituto Rumo Certo, uma vez que não foram suficientes para sanear todas as irregularidades a ele atribuídas. 
21. Tendo em vista que não constam dos autos elementos que permitam reconhecer a boa-fé do Sr. Luiz Guilherme Neiva de Carvalho (CPF XXX.173.907-XX) e do Instituto Rumo Certo (CNPJ 03.576.606/0001-68) e considerando o exposto nos itens 17 e 18 desta instrução, sugere-se que suas contas sejam julgadas irregulares, nos termos do art. 202, § 6º, do RI/TCU, com a imputação do débito atualizado monetariamente e acrescido de juros de mora, nos termos do art. 202, §1º, do RI/TCU.
22. Sobre a prescrição da pretensão punitiva, vale ressaltar que, conforme Acórdão 1441/2016-TCU-Plenário, Relator Ministro Benjamin Zymler, que uniformizou a jurisprudência acerca dessa questão, subordinase ao prazo geral de prescrição indicado no art. 205, do Código Civil, que é de dez anos, contado da data de ocorrência da irregularidade sancionada, nos termos do art. 189, do Código Civil, sendo este prazo interrompido pelo ato que ordenar a citação, a audiência ou a oitiva do responsável.
23. No caso em exame, ocorreu em parte a prescrição, uma vez que as irregularidades sancionadas ocorreram em 11/8/2008 e 15/12/2008, e o ato de ordenação da citação ocorreu em 12/9/2018 (peça 31) . 
PROPOSTA DE ENCAMINHAMENTO
24. Diante do exposto, submetem-se os autos à consideração superior, propondo:
a) considerar revel o Instituto Rumo Certo (CNPJ 03.576.606/0001-68) , para todos os efeitos, dando-se prosseguimento ao processo, com fulcro no art. 12, § 3º, da Lei 8.443/92;
b) acatar parcialmente as alegações de defesa apresentadas pelo Sr. Luiz Guilherme Neiva de Carvalho (CPF XXX.173.907-XX) ;
c) com fundamento nos arts. 1º, inciso I, 16, inciso III, alínea 'c', da Lei 8.443/1992 c/c os arts. 19 e 23, inciso III, da mesma Lei, e com arts. 1º, inciso I, 209, incisos II e III, 210 e 214, inciso III, do Regimento Interno, julgar irregulares as contas do Sr. Luiz Guilherme Neiva de Carvalho (CPF XXX.173.907-XX) e do Instituto Rumo Certo (CNPJ 03.576.606/0001-68) , e condená-los ao pagamento das quantias a seguir especificadas, com a fixação do prazo de quinze dias, a contar da notificação, para comprovar, perante o Tribunal (art. 214, inciso III, alínea 'a', do Regimento Interno) , o recolhimento da dívida aos cofres do Tesouro Nacional, atualizada monetariamente e acrescida dos juros de mora, calculados a partir das datas discriminadas, até a data do recolhimento, na forma prevista na legislação em vigor: 
	c.1) Valor e data original do débito:
	Valor (R$) 
	Data

	767.091,00
	11/8/2008

	66.671,80
	15/12/2008

	c.2) Valor atualizado com juros em 19/11/2019: R$ 2.266.405,11 (peça 53) .
d) aplicar, individualmente, ao Sr. Luiz Guilherme Neiva de Carvalho (CPF XXX.173.907-XX) e ao Instituto Rumo Certo (CNPJ 03.576.606/0001-68) a multa prevista no art. 57 da Lei 8.443/1992 c/c o art. 267 do Regimento Interno, com a fixação do prazo de quinze dias, a contar da notificação, para comprovar, perante o Tribunal (art. 214, inciso III, alínea 'a', do Regimento Interno) , o recolhimento da dívida aos cofres do Tesouro Nacional, atualizada monetariamente desde a data do acórdão proferido até a do efetivo recolhimento, se for paga após o vencimento, na forma da legislação em vigor; 
e) autorizar, desde logo, nos termos do art. 28, inciso II, da Lei 8.443/1992, a cobrança judicial da dívida, caso não atendida a notificação;
f) autorizar o pagamento da dívida em até 36 (trinta e seis) parcelas mensais e consecutivas, se requerido, nos termos do art. 26 da Lei 8.443/1992 c/c o art. 217 do Regimento Interno, fixando-lhe o prazo de quinze dias, a contar do recebimento da notificação, para comprovar perante o Tribunal o recolhimento da primeira parcela, e de trinta dias, a contar da parcela anterior, para comprovar o recolhimento das demais parcelas, devendo incidir sobre cada valor mensal, atualizado monetariamente, os juros de mora devidos, na forma prevista na legislação em vigor, alertando o responsável de que a falta de comprovação do recolhimento de qualquer parcela importará o vencimento antecipado do saldo devedor; e
g) encaminhar cópia da deliberação que vier a ser proferida, bem como do relatório e do voto que a fundamentarem, ao Procurador-Chefe da Procuradoria da República no Rio de Janeiro, nos termos do § 3º do art. 16 da Lei 8.443/1992 c/c o § 7º do art. 209 do Regimento Interno do TCU, para adoção das medidas que entender cabíveis.
h) enviar cópia do Acórdão que vier a ser proferido ao Ministério da Cidadania e aos responsáveis, para ciência, informando que a presente deliberação, acompanhada do Relatório e do Voto que a fundamenta, está disponível para a consulta no endereço www.tcu.gov.br/acordaos, além de esclarecer que, caso requerido, o TCU poderá fornecer sem custos as correspondentes cópias, de forma impressa."
3.	Enfim, por intermédio do Exmo. Sr. Procurador Júlio Marcelo de Oliveira, o MPTCU anuiu à aludida proposta da unidade técnica, tendo consignado o seu parecer à Peça 57 nos seguintes termos:
	" (...) Em face do que restou apurado nos autos, o Ministério Público de Contas manifesta-se de acordo com a proposta de encaminhamento apresentada pela Secretaria de Controle Externo de Tomada de Contas Especial (peças 54 a 56) , no sentido de:
a) considerar revel o Instituto Rumo Certo (CNPJ 03.576.606/0001-68) , para todos os efeitos, dando-se prosseguimento ao processo, com fulcro no art. 12, § 3º, da Lei 8.443/92;
b) acatar parcialmente as alegações de defesa apresentadas pelo Sr. Luiz Guilherme Neiva de Carvalho (CPF XXX.173.907-XX) ;
c) com fundamento nos arts. 1º, inciso I, 16, inciso III, alínea 'c', da Lei 8.443/1992 c/c os arts. 19 e 23, inciso III, da mesma Lei, e com arts. 1º, inciso I, 209, incisos II e III, 210 e 214, inciso III, do Regimento Interno, julgar irregulares as contas do Sr. Luiz Guilherme Neiva de Carvalho (CPF XXX.173.907-XX) e do Instituto Rumo Certo (CNPJ 03.576.606/0001-68) , e condená-los ao pagamento das quantias a seguir especificadas, com a fixação do prazo de quinze dias, a contar da notificação, para comprovar, perante o Tribunal (art. 214, inciso III, alínea 'a', do Regimento Interno) , o recolhimento da dívida aos cofres do Tesouro Nacional, atualizada monetariamente e acrescida dos juros de mora, calculados a partir das datas discriminadas, até a data do recolhimento, na forma prevista na legislação em vigor: 
c.1) Valor e data original do débito:
	Valor (R$) 
	Data

	767.091,00
	11/8/2008

	66.671,80
	15/12/2008

	(...) 
d) aplicar, individualmente, ao Sr. Luiz Guilherme Neiva de Carvalho (CPF XXX.173.907-XX) e ao Instituto Rumo Certo (CNPJ 03.576.606/0001-68) a multa prevista no art. 57 da Lei 8.443/1992 c/c o art. 267 do Regimento Interno, com a fixação do prazo de quinze dias, a contar da notificação, para comprovar, perante o Tribunal (art. 214, inciso III, alínea 'a', do Regimento Interno) , o recolhimento da dívida aos cofres do Tesouro Nacional, atualizada monetariamente desde a data do acórdão proferido até a do efetivo recolhimento, se for paga após o vencimento, na forma da legislação em vigor; 
e) autorizar, desde logo, nos termos do art. 28, inciso II, da Lei 8.443/1992, a cobrança judicial da dívida, caso não atendida a notificação;
f) autorizar o pagamento da dívida em até 36 (trinta e seis) parcelas mensais e consecutivas, se requerido, nos termos do art. 26 da Lei 8.443/1992 c/c o art. 217 do Regimento Interno, fixando-lhe o prazo de quinze dias, a contar do recebimento da notificação, para comprovar perante o Tribunal o recolhimento da primeira parcela, e de trinta dias, a contar da parcela anterior, para comprovar o recolhimento das demais parcelas, devendo incidir sobre cada valor mensal, atualizado monetariamente, os juros de mora devidos, na forma prevista na legislação em vigor, alertando o responsável de que a falta de comprovação do recolhimento de qualquer parcela importará o vencimento antecipado do saldo devedor; e
g) encaminhar cópia da deliberação que vier a ser proferida, bem como do relatório e do voto que a fundamentarem, ao Procurador-Chefe da Procuradoria da República no Rio de Janeiro, nos termos do § 3º do art. 16 da Lei 8.443/1992 c/c o § 7º do art. 209 do Regimento Interno do TCU, para adoção das medidas que entender cabíveis.
h) enviar cópia do Acórdão que vier a ser proferido ao Ministério da Cidadania e aos responsáveis, para ciência, informando que a presente deliberação, acompanhada do Relatório e do Voto que a fundamenta, está disponível para a consulta no endereço www.tcu.gov.br/acordaos, além de esclarecer que, caso requerido, o TCU poderá fornecer sem custos as correspondentes cópias, de forma impressa."
É o Relatório.

não há.

Procurador Júlio Marcelo de Oliveira.

TOMADA DE CONTAS ESPECIAL. CONVÊNIO. PROGRAMA SEGUNDO TEMPO. PARCIAL IMPUGNAÇÃO DOS DISPÊNDIOS. NÃO COMPROVAÇÃO DO BOM E REGULAR EMPREGO DOS RECURSOS CAPTADOS. CITAÇÃO. REVELIA DE UM RESPONSÁVEL. PARCIAL REJEIÇÃO DAS ALEGAÇÕES DE DEFESA DO OUTRO RESPONSÁVEL. CONTAS IRREGULARES. DÉBITO. MULTA. CIÊNCIA.

TOMADA DE CONTAS ESPECIAL (TCE)

Secretaria de Controle Externo de Tomada de Contas Especial (Secex-TCE).

Trata-se de tomada de contas especial instaurada pelo então Ministério do Esporte (ME) em desfavor do Instituto Rumo Certo, como entidade convenente, além de Luiz Guilherme Neiva de Carvalho, como então presidente dessa entidade, diante da parcial impugnação dos dispêndios com os recursos federais destinados pelo Convênio n.º 401/2007 (Siafi 609141) para a manutenção de 50  (cinquenta) núcleos de esporte educacional no bojo do Programa Segundo Tempo junto ao Estado do Rio de Janeiro sob o montante de R$ 2.408.126,00 pelo aporte de R$ 2.210.900,00 em recursos federais e de R$ 197.226,00 em recursos da contrapartida  municipal, tendo a vigência do ajuste sido estipulada para o período de 31/12/2007 a 19/5/2009.
2.	Como visto, a partir do Relatório do Tomador de Contas (Peça 17) , a presente TCE teria sido instaurada diante da parcial impugnação dos dispêndios sob o valor original de R$ 923.582,80 em face da responsabilidade solidária do Instituto Rumo Certo e do Sr. Luiz Guilherme Neiva de Carvalho.
3.	No âmbito do TCU, a Secex-TCE promoveu a regular citação do Instituto Rumo Certo, em solidariedade com Luiz Guilherme Neiva de Carvalho, para apresentarem as suas alegações de defesas ou recolherem o correspondente débito diante da aludida impugnação a partir da ausência de efetiva comprovação sobre os supostos dispêndios em face da parcial impugnação dos supostos dispêndios na execução dos recursos federais repassados pelo aludido convênio.
4.	A despeito, contudo, da regular citação, apenas o Sr. Luiz Guilherme Neiva de Carvalho apresentou as suas alegações de defesa, ao passo que o Instituto Rumo Certo deixou transcorrer in albis o prazo para a apresentação da correspondente defesa, passando à condição de revel, nos termos do art. 12, § 3º, da Lei n.º 8.443, de 1992.
5.	De todo modo, após a análise final do feito, a unidade técnica pugnou pela irregularidade das contas do Instituto Rumo Certo, em solidariedade com Luiz Guilherme Neiva de Carvalho, para condená-los em débito e em multa, tendo o MPTCU anuído a essa proposta.
6.	O TCU pode incorporar os pareces da unidade técnica e do MPTCU a estas razões de decidir, sem prejuízo, contudo, de promover o necessário ajuste sobre o valor total do débito.
7.	Ocorre que o Parecer Financeiro n.º 50/2016/ME teria aprovado parcialmente a prestação de contas do referido convênio, mas teria reprovado os supostos dispêndios sob o valor de R$ 923.582,80, tendo o Relatório de TCE n.º 6007/2017/ME (Peça 17) e o Relatório de Auditoria n.º 453/2018 da Controladoria-Geral da União (Peça 22) assinalados essas mesmas conclusões (Peça 15 p. 4, p. 105) , em sintonia com o seguinte demonstrativo de débito: 
	Irregularidade:
	Valor (em R$) :
	Data:

	ausência do nexo de ligação entre o recurso federal repassado e as despesas, pois não houve a apresentação dos recibos de pagamentos individuais assinados pelos colaboradores, em afronta à Instrução Normativa STN 1, de 1997, e às cláusulas do referido convênio (Peça 17, p. 19) 
	767.091,00
	11/8/2008*

	somatório das diferenças pagas a maior em relação ao pactuado (Peça 17, p. 11) 
	66.671,80
	15/12/2008

	NF 424 emitida em 15/12/2008, a despeito de as atividades já estarem suspensas (Peça 17, p. 9) 
	59.820,00
	15/12/2008

	emissão da NF 36 pela IAN Sport Comércio de Material Esportivo Ltda., em 19/3/2008 (praticamente um ano antes do Pregão 1/2009 de 14/4/2009 por ela vencido) , além de ela ter sido a única participante do certame (Peça 17, p. 11-13) 
	30.000,00
	19/3/2008

	* Data do último repasse de recursos 2008OB902865, no valor de 1.768.720,00.

8.	Ao analisar, então, as alegações de defesa oferecidas por Luiz Guilherme Neiva de Carvalho, a unidade técnica não teria localizado alguns documentos citados pelo responsável, tendo, assim, realizado a subsequente diligência junto ao Ministério da Cidadania a fim de obter as devidas informações (Peça 45) .
9.	Em sua resposta, entre outras manifestações, o Ministério da Cidadania teria ratificado o valor do débito inerente a todas as parcelas, com a exceção para a quantia de R$ 59.820,00, ao assinalar que, "quanto à NF n.º 424 emitida em 15/12/2008, no valor de R$ 59.820,00, retifica-se a impugnação disposta no Parecer Financeiro n.º 050/2016/ME, ocasionando a aceitação da citada despesa (Peça 51, p. 17) ", e, assim, restaria adequada a proposta da unidade técnica para a exclusão desse valor no cálculo do débito.
10. 	Ocorre, no entanto, que a unidade técnica teria adicional e inadequadamente sugerido a exclusão da parcela sob o valor de R$ 30.000,00 (correspondente à NF 36) , embora o Ministério da Cidadania tenha esclarecido que, "quanto à aquisição de material esportivo, no valor limite de R$ 30.000,00, ratifica-se a impugnação da despesa, conforme Parecer Financeiro n.º 050/2016/ME, pois o ato efetuado pelo gestor caracterizou direcionamento na contratação, ausência de competitividade, pagamento antecipado de despesa", e, desse modo, o TCU deve manter a condenação dos responsáveis sobre esse adicional valor em plena consonância com o Relatório de TCE n.º 6007/2017/ME (Peça 17) e o Relatório de Auditoria n.º 453/2018 da Controladoria-Geral da União (Peça 22) .
11.	Bem se sabe que, em sintonia, entre outros, com os Acórdãos 1.194/2009 e 3.991/2015, da 1ª Câmara, os Acórdãos 27/2004, 6.235/2013 e 3.223/2017, da 2ª Câmara, e os Acórdãos 11/1997 e 997/2015, do Plenário, a jurisprudência do TCU estaria firmada no sentido da pessoal responsabilidade do gestor pela comprovação da boa e regular aplicação dos recursos federais recebidos mediante convênio ou instrumentos congêneres, submetendo todo aquele que utiliza ou gerencia os recursos públicos ao dever de demonstrar o correto emprego dos valores federais, nos termos dos arts. 70, parágrafo único, e 37, caput, da Constituição de 1988 e do art. 93 do Decreto-Lei n.º 200, de 1967; sem prejuízo de, nos termos da Súmula n.º 286 do TCU, a pessoa jurídica de direito privado também responder como destinatária dos recursos federais, em solidariedade com os seus administradores, pelo dano causado ao erário em face da ausência de efetiva comprovação da boa aplicação desses recursos públicos.
12.	Por esse prisma, e diante, especialmente, da falta do necessário nexo causal entre os recursos captados e os supostos dispêndios incorridos no aludido convênio, a ausência de elementos suficientes para demonstrar a boa e regular aplicação dos aludidos recursos federais, com a efetiva impugnação parcial dos malsinados dispêndios supostamente incorridos no referido ajuste, resultou na efetividade da presunção legal de dano ao erário e, assim, estaria adequada a proposta da unidade técnica e do MPTCU no sentido da irregularidade das contas dos responsáveis para a subsequente condenação em débito e em multa.
13.	Não subsistiria, enfim, a eventual prescrição da pretensão punitiva do TCU sobre o presente caso concreto, nos termos do Acórdão 1441/2016-TCU-Plenário, diante da efetiva ausência do transcurso de mais de dez anos entre a ordem para as citações no âmbito do TCU, em 12/9/2018 e em 8/1/2019 (Peça 32 e 33) , e a data fatal para a prestação de contas final do aludido convênio, em 19/7/2009.
14.	Eis que, por meio do aludido Acórdão 1.441/2016 proferido na Sessão Extraordinária de 8/6/2016, o Plenário do TCU firmou o seu entendimento no sentido de que a prescrição da pretensão punitiva deve seguir a regra geral do prazo decenal, contado a partir do fato, em linha com o art. 205 do Código Civil brasileiro, interrompendo-se a contagem do aludido prazo com a ordem de citação, nos termos do art. 240, caput, da Lei n.º 13.105 (Código Processual Civil) , de 2015.
15.	Sem prejuízo, entretanto, do respeito a esse entendimento do Tribunal, deve ser reiterada a minha ressalva já registrada em vários outros julgados do Tribunal no sentido de que, na ausência de lei específica, o TCU não deveria aplicar qualquer prazo prescricional sobre a referida pretensão punitiva ou, então, na pior das hipóteses, o Tribunal deveria aplicar a regra prescricional fixada pela Lei n.º 9.873, de 1999, não só porque ela trata diretamente de prescrição no âmbito do direito administrativo sancionador, mas também porque, entre outras medidas, a aludida lei manda aplicar o prazo prescricional penal, quando a infração administrativa também configure crime, além de determinar expressamente que, diante de ilícito continuado ou permanente, a contagem do prazo deve iniciar no dia da cessação do aludido ilícito.
16.	A despeito, então, do registro dessa minha posição pessoal, o TCU deve pugnar pela pronta aplicação da multa legal em desfavor dos dois responsáveis, a partir do entendimento fixado pelo aludido Acórdão 1441/2016-TCU-Plenário.
17.	Diante, portanto, dos elementos de convicção até aqui obtidos, o TCU deve julgar irregulares as contas do Instituto Rumo Certo, em solidariedade com Luiz Guilherme Neiva de Carvalho, para condená-los ao pagamento do correspondente débito, além de lhes aplicar a multa prevista no art. 57 da Lei n.º 8.443, de 1992.
Ante o exposto, pugno pela prolação do Acórdão ora submetido a este Colegiado. 
TCU, Sala das Sessões, em 12 de maio de 2020.
Ministro-Substituto ANDRÉ LUÍS DE CARVALHO 
Relator